【裁判字號】    90,易緝,47
【裁判日期】    900320
【裁判案由】    詐欺
【裁判全文】
臺灣臺北地方法院刑事判決                            九十年度易緝字第四七號
    公  訴  人  臺灣臺北地方法院檢察署檢察官
    被      告  甲○○
右列被告因詐欺案件，經檢察官提起公訴（八十八年度偵緝字第八六０號），本院判
決如左：
    主  文
甲○○無罪。
    理  由
一、公訴意旨略以：被告甲○○於八十七年四月七日，向乙○○佯稱臺北市○○○路
    ○段二百四十八巷二七號一樓「波妹簡餐店」有意頂讓，讓渡金為新臺幣（下同
    ）一百一十萬元，邀乙○○一同投資，乙○○出資八十萬元，甲○○出資三十萬
    元，乙○○信以為真，乃於同年月九日，在臺北市○○路○段十九巷四號，交付
    八十萬元。嗣告訴人途經該店址，見有張貼轉讓招示，即徵詢該店已否頂讓，據
    該店內人員表示並無頂讓情事，告訴人始知受騙，告訴請求偵辦，因認被告涉犯
    刑法第三百三十九條第一項之詐欺取財罪嫌等語。
二、按犯罪事實應依證據認定之，無證據不得推定其犯罪事實。如不能證明被告犯罪
    者，應諭知無罪之判決，刑事訴訟法第一百五十四條、第三百零一條第一項分別
    定有明文。又告訴人之告訴，係以使被告受刑事訴追為目的，是其陳述是否與事
    實相符，仍應調查其他證據以資審認，亦有最高法院五十二年臺上字第一三００
    號判例要旨可為參照。次按刑事訴訟法上所謂認定犯罪事實之證據，係指足以認
    定被告確有犯罪行為之積極證據而言，該項證據自須適合於被告犯罪事實之認定
    ，始得採為斷罪資料；如未能發現相當證據，或證據不足以證明，自不能以推測
    或擬制之方法，以為裁判之基礎，最高法院二十九年上字第三一０五號、四十年
    臺上字第八六號分別著有判例可佐。至於刑法第三百三十九條第一項詐欺罪之成
    立，須以意圖為自己或第三人不法所有，以詐術使人將本人或第三人之物交付為
    要件，所謂以詐術使人交付，必須被詐欺人因其詐術而陷於錯誤，若其所用方法
    ，不能認為詐術，亦不致使人陷於錯誤，即不構成該罪，同院四十六年臺上字第
    二六０號判例，亦採斯旨。
三、本件公訴人認被告涉犯詐欺罪嫌，無非以：被告明知上址波妹簡餐店並無頂讓情
    事，仍以投資為名，使告訴人陷於錯誤，有告訴人所有土地銀行存摺、中國時報
    廣告影本可稽，而被告屢經通緝始告到案，益徵被告畏罪掩飾之情等語，為其論
    據。訊據被告堅詞否認有何詐欺犯行，辯稱：當時錢交給曾哲莉等語，簽約是告
    訴人簽的，陳小姐（經查為證人陳怡伶，綽號「小雨」）帶告訴人去看過一次等
    語，及陳小姐最早說要頂這家店，被告起先不知道，陳小姐本來叫被告去做廚師
    等語。
四、經查：（一）告訴人於檢察官偵查中自承，係證人陳怡伶提議要去頂讓波妹簡餐
    店等語，有偵查筆錄可稽（見八十八年度偵緝字第二四號偵查卷宗第二三頁背面
    第四行），核與被告於辯論期日所供情節相符，有本院審判筆錄可佐；（二）告
    訴人另稱訂約後，將讓渡書交給陳怡伶等語（見同前偵查卷宗第二七頁背面第一
    、二行），嗣告訴人改稱陳怡伶向告訴人借錢要開汽車改裝天窗的店，這件事與
    本案無關，不再追究陳怡伶等語（見同前偵查卷宗第三七頁背面第九行至第十一
    行），而告訴人於偵查中所提出之陳報狀又稱係被告知悉告訴人對陳怡伶有好感
    ，乃向告訴人諉稱陳小姐亦參與投資等語（見同前偵查卷宗第五六頁第七行至第
    九行），其指訴前後不一，已無可採；（三）至於證人陳怡伶於偵查中，歷次應
    訊，均明確否認有取得讓渡書、交付投資款等事實，並稱在工作場所、家中、學
    校，均遭到告訴人之追求、騷擾等語，並提出署名「阿典」即乙○○所具信函影
    本一份為證（分見同前偵查卷宗第二七頁背面第八行至第十行偵查筆錄陳怡伶部
    分，及同偵查卷宗第二九頁至第三十頁信函影本），足認告訴意旨尚非翔實；（
    四）綜前所述，被告既未提議頂讓簡餐店，或接洽頂讓事宜，亦未收受金錢，告
    訴意旨復有前開不合常理之處，本件尚無積極證據足認被告之行為在主觀上有何
    不法犯意，在客觀上亦難認有施用何等詐術之事實，核諸前開說明，本件除告訴
    人之指述外，尚無其他證據足認是否與事實相符，不能僅以被告屢經傳拘、通緝
    ，始告到案，即遽認為畏罪掩飾，或以告訴人所提出之土地銀行存摺、中國時報
    廣告影本，而為對被告不利之認定，本院復查無其他積極證據，足認被告確有詐
    欺之情事。本件不能證明被告犯罪，依法應諭知無罪之判決，以免冤抑。
據上論斷，應依刑事訴訟法第三百零一條第一項，判決如主文。
本案經檢察官劉雪惠到庭執行職務
中      華      民      國    九十      年      三      月     二十     日
                                      臺灣臺北地方法院刑事第六庭
                                          法  官  黃程暉
右正本證明與原本無異。
如不服本判決，應於判決送達後十日內，向本院提出上訴狀。
                                          書記官  張華瓊
中      華      民      國    九十      年      三      月     二十二   日


司法院資訊處製作；財團法人民間司法改革基金會備份。
